臺灣高等法院臺中分院刑事判決　　　　　民國九十二年度上易字第二０二四號
　　上　訴　人
　　即　被　告　丙○○
　　選任辯護人　林春榮
右上訴人因詐欺案件，不服臺灣臺中地方法院中華民國九十二年九月八日第一審判決
（民國九十二年度易字第二三一號，起訴案號：臺灣臺中地方法院檢察署民國九十年
度偵字第一一二四七號），提起上訴，本院判決如左：
    主　　  文
原判決撤銷。
丙○○無罪。
    理　　　由
一、公訴意旨略以：丙○○為設址於臺中市○區○○路一段五八號冠都有限公司（下
    稱冠都公司）之代表人，於同址經營日新戲院，負責為冠都公司向片商洽租影片
    以供日新戲院播放，及自冠都公司領取影片租金給付予片商，為從事業務之人。
    丙○○與丁○○○為夫妻關係，丁○○○原於冠都公司擔任出納，惟因丙○○另
    與張淑子交往，因而夫妻失和分居中。詎丙○○竟基於意圖為自己不法所有之概
    括犯意，自民國八十四年七月間起，連續向不知情之丁○○○浮報如附表所示之
    蝙蝠俠三等七部影片租金，並取得如附表所示由丁○○○所開立以冠都公司為發
    票人、委由丙○○轉交予美商華納兄弟公司台灣分公司（以下稱華納公司）作為
    支付片租用途之支票後，將丁○○○原記載於支票受款人欄之「華納兄弟公司」
    予以塗銷，再將支票存入由丙○○所使用之萬通商業銀行長春分行張淑子帳號0
    0000000000000號帳戶中兌現，丙○○另外開立如附表所示丙○○
    於萬通商業銀行台中分行帳號一六七九八帳戶之支票交予華納公司，以支付影片
    租金，而陸續侵占差額合計新台幣（下同）二百零八萬四千二百五十元入己。因
    認被告丙○○涉有刑法第三百三十六條第二項之業務侵占罪嫌云云。
二、按犯罪事實應依證據認定之，無證據不得認定犯罪事實，刑事訴訟法第一百五十
    四條第二項定有明文。又認定犯罪事實應依證據，為刑事訴訟法所明定，故被告
    否認犯罪事實所持之辯解，縱屬不能成立，仍非有積極證據足以證明其犯罪行為
    ，不能遽為有罪之認定；再者，告訴人之告訴，係以使被告受刑事訴追為目的，
    是其陳述是否與事實相符，仍應調查其他證據以資審認，最高法院三十年上字第
    一八三一號、五十二年台上字第一三００號，分別著有判例。
三、本件公訴人認被告涉有業務侵占罪，係以：
　(一)告發人丁○○○指述其以冠都公司為發票人名義所開立如附表所示之支票票款，
    純粹是要給付予華納公司之影片租金，並不包括所謂之公關費等語，且證人即冠
    都公司副總經理乙○亦證稱：「（問：既然你沒看過華納公司的發票，為何知道
    支票與發票的數目不符合？）是丁○○○發現支票與發票的數目不符，在閒聊中
    提起的，說為什麼支票與發票的數目不符，丙○○在旁說那是公關費。」，足證
    丁○○○於開立如附表所示之支票時，並無在其中加入公關費之意思，否則其當
    不致於會對支數額與華納公司發票數額不符一事提出質疑。(二)次查，丁○○○以
    冠都公司名義開立如附表所示之支票時，均在受款人欄填載「華納兄弟公司」（
    僅附表編號七、面額二百五十四萬一千元之支票無此記載），有支票影本六紙附
    卷可稽，並經原審法院檢察署向第一商業銀行台中分行調取支票原本查核無誤，
    而被告丙○○在取得支票後除自行在發票人欄補蓋代表人「丙○○」印章外，並
    且同時將受款人欄之「華納兄弟公司」塗銷後，在塗銷處蓋上「丙○○」印章等
    情，亦為被告所承認。倘若丁○○○於開立該等支票時確有同時要支付公關費予
    丙○○個人之意思，丁○○○何需在受款人欄填載「華納兄弟公司」？其既然為
    此等記載，顯見丁○○○於開具支票時係認定該等金額全部都要付給華納公司作
    影片租金之用，據此益證丁○○○並無在支票面額中加上被告所謂的公關費之意
    思，被告辯稱差額係公關費云云，殊屬無據。(三)末查，被告既未能提出任何公關
    費支出之憑據，更自承公關費之撥給與被告實際消費多少公關費沒有關係等語，
    顯見被告辯稱該等差額係作為公關費用云云，純屬飾卸之詞，不足採信。為其主
    要論據。
四、惟訊據被告丙○○堅決否認其有業務侵占犯行，辯稱，冠都公司及日新戲院均係
    其當負責人，成員為其本人及前妻即告發人丁○○○與三名子女，係家族公司，
    故其無業務侵占之必要。而丁○○○所以將片租與公關費，傭金一併開列在付給
    華納公司之支票上，乃因冠都公司與日新戲院上片下片有一定的流程，下片後該
    付多少片租，由冠都公司在台北的張連卿報給台中的乙○，乙○再報給丁○○○
    片租費用，丁○○○計算這部片子的收入，再計算要多少公關費，傭金，再併開
    出冠都公司的票據。因為票據上的金額比華納公司的片租高，該票據自不能提交
    華納公司兌領，因而其乃先行提示，扣除公關費，傭金，再另行簽發如片租之金
    額之支票交執華納公司，故其並無業務侵占之事實云云。
五、經查，被告係冠都公司之負責人，冠都公司係家族公司，成員係被告及告發人丁
    ○○○，及其兒女，日新戲院亦係由被告以日新戲院之院址土地（係被告名下所
    有）向銀行設定抵押借款興建，丁○○○僅負責收取日新戲院之現金及簽發支出
    之支票，乙○一開單子給丁○○○，丁○○○即予照開，不論是開給華納公司或
    日新戲院的所有開銷，乙○應該是受被告指揮，被告如要丁○○○簽發多少金額
    之支票，丁○○○均須照開等情，已據丁○○○於本院結證屬實。冠都公司之經
    理張連卿亦於原審結證，冠都公司之交際費，均由被告支付。冠都公司之職員乙
    ○亦於原審結證，冠都公司支付華納公司之片租經過，均是張連卿告訴其租金多
    少，其再告訴丁○○○，丁○○○再開支票給伊，伊再轉交被告，支票上之冠都
    公司大印係丁○○○先蓋好，負責人丙○○之小章是由丙○○自己蓋的，其告訴
    丁○○○的金額，與丁○○○開票的金額不一樣，丁○○○都會開比較多一點的
    金額，七十幾年間就是這樣了，丁○○○所以開較多的金額，是要給丙○○到台
    北的公關費等情。綜上諸情以觀，被告既係家族公司即冠都公司及日新戲院之負
    責人，其對冠都公司之財務及一切開支，自有完全之支配權，故其要求丁○○○
    簽發多少金額之支票，丁○○○應無權拒絕，此觀冠都公司簽發之支票，最終必
    由被告蓋其負責人之小章，足以自明，故被告自無庸以業務侵占方法為之，更無
    須有為自己不法所有之意圖。又因冠都公司向華納公司租片供日新戲院放映，須
    有公關費等之支出，已據證人張連卿、乙○於原審結證如上，綜使被告不能提出
    公關費收據，然依商場習慣，公關費用本即很難留有事證，故殊難因被告之未能
    提出證據，即謂其公關費用之辯解不可採。從而被告之由丁○○○開具之冠都公
    司支票中，扣留部分金額供公關費之開支，即難謂係業務侵占，或涉有詐欺犯行
    。其餘復查無任何積極證據足以證明被告有業務侵占或詐欺取財之事實，自難令
    負該項罪責。原審不察，遽對被告論以詐欺取財罪，核有未合。被告上訴意旨，
    執此指摘原審判決不當，核有理由，自應由本院予以撤銷，諭知被告無罪。
據上論斷，應依刑事訴訟法第三百六十九條第一項前段、第三百六十四條、第三百零
一條第一項，判決如主文。
本案經檢察官甲○○到庭執行職務。
中      華      民      國　    九十三   年    　二      月    十七　  日
                                    臺灣高等法院臺中分院刑事第七庭
                                          審判長法　官　黃　日　隆
                                                法  官  江  錫  麟
                                                法　官　謝　說　容
右正本證明與原本無異。
不得上訴。
                                                書記官  陳　三　軫
中      華      民      國　    九十三   年     　二      月    十八　  日
附表：
┌──┬────┬──────┬─────┬─────┬──────────┐
│編號│影片名稱│丁○○○開票│丙○○第一│丙○○第二│丙○○付款予華納公司│
│    │        │金額（第一商│次存入日期│次轉入日期│之金額（影片租金）（│
│    │        │銀台中分行冠│、帳戶    │、帳戶    │均開立萬通商銀台中分│
│    │        │都公司支票帳│          │          │行丙○○16798 號帳戶│
│    │        │戶）（新台幣│          │          │支票支付）及發票日  │
│    │        │以下同）    ││          │                    │
│    │        │            │          │          │                    │
├──┼────┼──────┼─────┼─────┼──────────┤
│一  │蝙蝠俠３│２５４萬一千│84、07、31│84、08、01│２０２萬１千２百５０│
│    │        │元          │提示存入  │將213萬元 │元                  │
│    │        │            │萬通商銀  │轉入萬通商│84、07、30          │
│    │        │            │長春分行  │銀台中分行│                    │
│    │        │            │45998張淑 │丙○○1679│                    │
│    │        │            │子帳戶    │8 帳戶、將│                    │
│    │        │            │          │27萬元轉入│                    │
│    │        │            │          │萬通商銀台│                    │
│    │        │            │          │中分行張淑│                    │
│    │        │            │          │子55093 帳│                    │
│    │        │    │          │戶、將10萬│                    │
│    │        │            │          │元轉入萬通│                    │
│    │        │            │          │商銀台中分│                    │
│    │        │            │          │行丙○○10│                    │
│    │        │            │          │368 帳戶  │                    │
├──┼────┼──────┼─────┼─────┼──────────┤
│二  │威鯨闖天│４２萬元    │84、09、04│84、09、08│２６萬４千６百元    │
│    │關２    │            │提示存入  │將42萬元轉│84、09、04          │
│    │        │            │同上張淑子│入萬通商銀│                    │
│    │        │            │帳戶      │台中分行張│                    │
│    │        │            │          │淑子55093 │                    │
│    │        │            │          │帳戶      │                    │
│    │        │            │          │          │                    │
│    │      │            │          │          │                    │
├──┼────┼──────┼─────┼─────┼──────────┤
│三  │魔鬼戰將│２７７萬２千│84、09、29│84、10、03│２２０萬５千元      │
│    │２      │元          │提示存入  │將280 萬元│                    │
│    │        │            │同上張淑子│轉入萬通商│84、09、25          │
│    │        │            │帳戶      │銀台中分行│                    │
│    │        │            │          │張淑子5509│                    │
│    │        │            │          │3帳戶     │                    │
├──┼────┼──────┼─────┼─────┼──────────┤
│四  │麥迪遜之│６７萬２千元│84、11、24│詳下一格  │６１萬４千２百５０元│
│    │橋      │            │提示存入  │          │                    │
│    │        │            │同上張淑子│          │84、11、06          │
│    │        │            │帳戶      │          │  │
│    │        │            │          │          │                    │
├──┼────┼──────┼─────┼─────┼──────────┤
│五  │刺客戰場│２２６萬８千│84、11、24│84、11、28│１９８萬４千５百元  │
│    │        │元          │提示存入  │將262萬5千│                    │
│    │        │            │同上張淑子│元轉存入萬│84、11、20          │
│    │        │            │帳戶      │通商銀台中│                    │
│    │        │            │          │分行16798 │                    │
│    │        │            │          │丙○○帳戶│                    │
│    │        │            │          │、將27萬5 │ 　                 │
│    │        │            │          │千元轉存入│                    │
│    │        │            │          │萬通商銀台│                    │
│    │        │            │          │中分行張淑│                    │
│    │        │            │          │子55093 帳│                  │
│    │        │            │          │戶        │                    │
├──┼────┼──────┼─────┼─────┼──────────┤
│六  │愛情魔力│２６萬８千８│84、12、23│84、12、27│２６萬１千４百５０元│
│    │        │百元        │提示存入  │將26萬元轉│                    │
│    │        │            │同上張淑子│存入萬通商│84、12、18          │
│    │        │            │帳戶      │銀台中分行│                    │
│    │        │            │          │丙○○    │                    │
│    │        │            │          │16798帳戶 │                    │
│    │        │            │          │          │                    │
├──┼────┼──────┼─────┼─────┼──────────┤
│七  │王牌威龍│２５４萬１千│85、03、26│85、03、28│２０４萬７千５百元  │
│    │２      │元          │提示存入  │將257萬元 │                    │
│    │        │            │同上張淑子│轉存入萬通│85、03、16          │
│    │        │            │帳戶      │商銀台中分│                    │
│    │        │            │          │行55093   │                    │
│    │        │            │          │張淑子帳戶│                    │
│    │        │            │          │          │                    │
└──┴────┴──────┴─────┴─────┴──────────┘
                                                                    Ｉ
